【裁判字號】    99,易,221
【裁判日期】    990129
【裁判案由】    詐欺
【裁判全文】
臺灣臺中地方法院刑事判決               99年度易字第221號
公  訴  人  臺灣臺中地方法院檢察署檢察官
被      告  丙○○
上列被告因詐欺案件，經檢察官提起公訴（98年度偵字第24941
號），及移送併辦（98年度偵字第27794號），本院合議庭裁定
由受命法官獨任進行簡式審判程序，判決如下：
    主    文
丙○○幫助意圖為自己不法之所有，以詐術使人將本人之物交付
，處拘役伍拾日，如易科罰金，以新台幣壹仟元折算壹日。
    犯罪事實
一、丙○○明知金融機構帳戶之存摺及提款卡係供自己使用之重
    要理財工具，關係個人財產、信用之表徵，且可預見存摺、
    提款卡及其密碼如交予他人使用，而未加以闡明正常用途，
    極易被利用為與財產有關之犯罪工具，竟仍不顧他人可能遭
    受財產上損害之危險，而基於縱若其金融機構帳戶被利用作
    為詐欺取財，並不違背其本意之幫助犯意，因欲委託辦理貸
    款，於98年7月24日下午6時許，在臺中市○○路與軍福路附
    近之某處廟口，將其於91年3月13日向合作金庫商業銀行美
    村分行（以下簡稱合作金庫美村分行）所申設開立第000000
    0000000帳戶及於97年1月25日向兆豐國際商業銀行潭子分行
    （以下簡稱兆豐商銀潭子分行）所申設開立第000-00000000
    000號帳戶之存摺、提款卡（包括密碼），交付予真實姓名
    、年籍不詳自稱「張先生」之成年男子使用。該自稱「張先
    生」之成年男子或所屬詐欺集團成員取得丙○○所有上開合
    作金庫美村分行、兆豐商銀潭子分行帳戶之存摺、提款卡（
    包括密碼）後，即意圖為自己不法之所有，於(一)98年7月28
    日上午11時許，由佯以警方及地檢署名義之其中真實姓名、
    年籍不詳之成年人，撥打電話予乙○○，向乙○○詐稱：乙○○之身分遭人冒用，須先將帳戶內之存款領出，並存入指
    定之帳戶內云云，使乙○○信以為真而陷於錯誤，遂依指示
    於同日下午2時46分許，至宜蘭縣礁溪鄉○○路○段32號之合
    作金庫商業銀行，匯款新臺幣（下同）8萬元至丙○○所有
    上開合作金庫美村分行帳戶。該自稱「張先生」之成年男子
    或所屬詐欺集團成員隨即於當日以提款卡領出所詐得上開款
    項。(二)同年月29日上午9時29分許，偽以彰化縣政府警察局
    人員身分之其中真實姓名、年籍不詳之成年人，撥打電話予
    甲○○，向甲○○詐稱：甲○○之身分證遭人盜用，亦涉及
    刑事案件，須前往彰化開庭，並應將存款轉入信託事務官丙○○之帳戶內，否則帳戶將遭凍結云云，使甲○○信以為真
    而陷於錯誤，遂依指示於同日下午1時17分許，至臺北市大
    安區○○○路○段550號之兆豐商銀，將7萬元匯入丙○○上
    開兆豐商銀潭子分行帳戶。該自稱「張先生」之成年男子或
    所屬詐欺集團成員隨即於當日以提款卡領出所詐得上開款項
    。嗣經乙○○、甲○○察覺有異，始知受騙，並報警處理，
    為警循線查獲。
二、案經乙○○、甲○○訴由內政部警政署保二總隊報請臺灣臺
    中地方法院檢察署檢察官偵查起訴及移送併案審理。
    理    由
一、本件被告丙○○所犯係死刑、無期徒刑、最輕本刑為3年以
    上有期徒刑以外之罪，其於準備程序中就被訴事實為有罪之
    陳述，經告知簡式審判程序之旨，並聽取公訴人及被告之意
    見後，本院合議庭認為適宜而裁定由受命法官獨任進行簡式
    審判程序。又本件係經被告丙○○於準備程序期日為有罪之
    陳述，而經本院合議庭裁定由受命法官獨任以簡式審判程序
    加以審理，則依據刑事訴訟法第273條之2、同法第159條第2
    項之規定，不適用傳聞法則有關限制證據能力之相關規定，
    合先敘明。
二、上揭犯罪事實，業據被告丙○○於本院行準備程序、審理時
    坦承不諱；且乙○○、甲○○因誤信詐欺集團成員所提供之
    上開詐騙訊息，以致陷於錯誤，而分別於上揭時地匯款8萬
    元、7萬元至被告所有上開合作金庫美村分行、兆豐商銀潭
    子分行帳戶，該詐欺集團成員隨即各於當日分別以提款卡領
    出所詐得上開款項等情，此經證人即告訴人乙○○、甲○○
    於警詢時指證述綦詳，並有被告所有上開合作金庫美村分行
    之開戶基本資料、各類存款分戶交易明細表、兆豐商銀潭子
    分行之開戶基本資料、客戶歷史檔交易明細查詢表影本各1
    份，告訴人乙○○提出之合作金庫銀行存款憑條影本1張、
    告訴人甲○○提出之兆豐國際商業銀行新台幣存摺類存款存
    款憑條副本聯影本1張附卷可稽。按被告預知自稱「張先生
    」之成年男子可能利用取得帳戶作為詐欺取財匯款使用，仍
    於上開時地，將其所有上開合作金庫美村分行、兆豐商銀潭
    子分行帳戶之存摺、提款卡（包括密碼），交付予自稱「張
    先生」之成年男子，嗣該自稱「張先生」之成年男子或所屬
    詐欺集團成員，果據以作為取得詐欺取財犯罪所得款項之工
    具，被告自有幫助該自稱「張先生」之成年男子或所屬詐欺
    集團成員詐欺取財之不確定故意，足見被告之自白與事實相
    符。本件事證明確，被告之犯行均堪認定。
三、按刑法上之故意，以行為人對於構成犯罪之事實，包括犯罪
    客體、行為、結果等均有具體確定認識，並有意使其發生者
    為確定故意，而行為人對於構成犯罪之事實，雖無具體確定
    認識，但已預見其發生，且其發生不違背其本意者，則為不
    確定故意。又行為人基於幫助他人犯罪之意思，為促成他人
    犯罪而為犯罪構成要件以外之行為，為幫助犯。本件被告丙○○預知自稱「張先生」之成年男子可能利用取得帳戶作為
    詐欺取財匯款使用，仍將其所有上開合作金庫美村分行、兆
    豐商銀潭子分行帳戶之存摺、提款卡（包括密碼），交付予
    自稱「張先生」之成年男子，作為該自稱「張先生」之成年
    男子或所屬詐欺集團成員詐欺取財使用，此既不違背被告當
    初交付該帳戶存摺、提款卡（包括密碼）之本意，且係參與
    提供取得詐欺取財犯罪所得款項之工具，對此犯行施以助力
    ，為詐欺取財罪構成要件以外之行為，應以詐欺取財罪之幫
    助犯論之。核被告所為，係犯刑法第30條第1項、第339條第
    1項之幫助詐欺取財罪。被告幫助自稱「張先生」之成年男
    子或所屬詐欺集團成員犯詐欺取財罪，為幫助犯，應按正犯
    之刑減輕之。又被告丙○○以一行為交付其所有上開合作金
    庫美村分行、兆豐商銀潭子分行帳戶之存摺、提款卡（包括
    密碼）供詐欺集團從事詐欺取財匯款使用，並侵害上開2位
    告訴人之財產法益，為想像競合犯，依刑法第55條前段之規
    定，應從一處斷。爰審酌被告提供其個人所申請之合作金庫
    美村分行、兆豐商銀潭子分行帳戶予詐欺集團作為詐欺取財
    之匯款帳戶使用，助長犯罪之不良風氣，幫助犯罪者隱匿真
    實身份，增加檢警犯罪偵查之困難性，不肖之徒，則爭相倣
    傚，藉此手段詐財，日益猖獗，致使受害民眾不斷增加，若
    不針對提供人頭帳戶者，予以適度之刑罰，顯然無法抑制該
    類型犯罪之發生，暨被告迄未賠償告訴人乙○○、甲○○之
    損害，並兼衡酌被告本身並未實際參與詐欺取財之犯行，可
    責難性較為輕微，與被告犯罪後坦承犯行，態度尚稱良好等
    一切情狀，量處如主文所示之刑，並諭知易科罰金之折算標
    準，以示懲儆。至於臺灣臺中地方法院檢察署98年度偵字第
    27794號移送併辦被告丙○○幫助對告訴人乙○○詐欺取財
    之犯罪事實部分（告訴人乙○○於98年7月28日遭詐騙8萬元
    ，並匯入被告所有上開合作金庫美村分行帳戶），與本案係
    同一事實，併此敘明。
四、據上論斷，應依刑事訴訟法第273條之1第1項、第299條第1
    項前段，刑法第30條第1項前段、第339條第1項、第30條第2
    項、第55條、第41條第1項前段，刑法施行法第1條之1，判
    決如主文。
本案經檢察官李善植到庭執行職務。
中    華    民    國    99    年    1     月    29    日
                  刑事第九庭    法  官  朱光國
以上正本證明與原本無異。
如不服本判決應於收受判決後10日內向本院提出上訴書狀，並應
敘述具體理由；其未敘述上訴理由者，應於上訴期間屆滿後20日
內向本院補提理由書（均須按他造當事人之人數附繕本）「切勿
逕送上級法院」。
                                書記官  巫偉凱
中    華    民    國    99    年    1     月    29    日
附錄論罪科刑法條
刑法第339條第1項：
意圖為自己或第三人不法之所有，以詐術使人將本人或第三人之
物交付者，處5年以下有期徒刑、拘役或科或併科1千元以下罰金
。

司法院資訊處製作；財團法人民間司法改革基金會備份。
